臺灣高等法院刑事判決
111年度上訴字第1972號
上  訴  人
即  被  告  陳睿傑  
                     身分證統一編號：Z000000000號        住○○市○○區○○街000巷00○0號
上列上訴人即被告因毒品危害防制條例案件，不服臺灣基隆地方
法院111年度訴字第4號，中華民國111年2月23日第一審判決（起
訴案號：臺灣基隆地方檢察署110年度偵緝字第315號），提起上
訴，本院判決如下：
    主  文
原判決撤銷。
陳睿傑持有第一級毒品純質淨重十公克以上，累犯，處有期徒刑
拾月。又持有第二級毒品純質淨重二十公克以上，累犯，處有期
徒刑伍月，如易科罰金，以新台幣壹仟元折算壹日。
扣案如附表編號1、2所示之第一、二級毒品均沒收銷燬之；扣案
如附表編號3所示之物沒收。
　　事　實
一、陳睿傑明知海洛因及甲基安非他命分別係毒品危害防制條例
    第2條第2項第1、2款明定之第一、二級毒品，不得持有，竟
    基於持有第一級毒品純質淨重10公克以上及持有第二級毒品
    純質淨重20公克以上之犯意，為供自己施用之目的，先於民
    國110年2月間，在基隆市夜市旁某電子遊藝場內，以現金新
    臺幣（下同）6、7萬元，向真實姓名、年籍均不詳綽號「哥
    哥」之成年男子，購入純質淨重逾10公克之第一級毒品海洛
    因7包而持有之。又於同年3月初某日，在基隆市夜市旁某電
    子遊藝場內，以現金35,000元之價格，向前述綽號「哥哥」
    之不詳成年男子，購入純質淨重逾20公克之第二級毒品甲基
    安非他命5包及藥丸1顆而持有之。嗣警方懷疑陳睿傑另涉殺
    人未遂案件，於110年3月8日中午12時55分許，持臺灣基隆
    地方檢察署檢察官所核發之拘票，至基隆市○○區○○街00號蔚
    藍海岸MOTEL 107號房對陳睿傑執行拘提，陳睿傑於警方人
    員尚未知其持有第一、二級毒品犯行前，即主動交出上開其
    向「哥哥」所購得尚未及施用之如附表編號1所示之第一級
    毒品海洛因7包（合計淨重11.92公克，驗餘淨重11.89公克
    ，純度86.96%，純質淨重10.37公克）、如附表編號2所示之
    第二級毒品甲基安非他命5包（合計毛重40.73公克，純度83
    .9%，純質淨重33.188公克）及藥丸半顆（淨重0.320公克，
    驗餘淨重0.119公克，純度11.6%，純質淨重0.037公克）、
    如附表編號3所示電子磅秤1台等物，而查悉上情（陳睿傑施
    用毒品部分，另由原審法院以裁定觀察勒戒處理）。
二、案經基隆市警察局第一分局報告臺灣基隆地方檢察署檢察官
    偵查起訴。
　　理　　由
一、被告陳睿傑於本院準備程序及審理程序時經合法通知均未到
    庭，惟據其於警詢、偵查、原審之歷次陳述，其對上開持有
    第一、二級毒品犯行均坦認不諱，復有扣案如附表編號1、2
    所示之第一、二級毒品、搜索扣押筆錄、扣押物品目錄表、
    扣押物品照片等可為佐證。又扣案如附表編號1所示之碎塊
    狀檢品7包，經送法務部調查局鑑驗結果：均含第一級毒品
    海洛因成分，合計淨重11.92公克，驗餘淨重11.89公克（空
    包裝總重2.04公克），純度86.96%，純質淨重10.37公克，
    有該局濫用藥物實驗室110年8月13日調科壹字第1102300764
    0號鑑定書在卷可稽（偵緝字第315號卷第119頁）；另扣案
    白色透明結晶體5包、綠色橢圓形藥錠半顆，經送台灣尖端
    先進生技醫藥股份有限公司鑑定結果：均含第二級毒品甲基
    安非他命成分，白色透明結晶體5包，合計毛重40.73公克，
    純度83.9%，純質淨重33.188公克；藥錠半顆淨重0.320公克
    ，驗餘淨重0.119公克，純度11.6%，純質淨重0.037公克，
    亦有該公司110年4月29日毒品證物鑑定分析報告在卷（偵緝
    字第315號卷第110、114頁）。被告所為上開任意性之自白
    ，核與卷證相符，應為事實，可以採信。
二、至被告於上訴理由中雖辯稱：扣案第一、二級毒品係被告於
    110年3月7日在基隆夜市之電子遊樂場一次向「哥哥」所購
    得，買回後未及施用即被查獲，否則購買海洛因事隔快一個
    月，豈有未施用之理？安非他命又豈會買回隔4、5天均未施
    用？此顯與有施用毒品習慣之人施用情節不合，是被告本件
    一次購買海洛因、安非他命，係一行為觸犯數罪名，依想像
    競合犯論以持有一級毒品淨重10公克以上之持有罪，並非原
    判決所認定之二罪云云。惟查：被告於警詢、偵查中均供承
    扣案之第一級毒品海洛因、第二級毒品甲基安非他命係其於
    110年2月間某日、同年3月初某日，分別於某電子遊藝場向
    綽號「哥哥」之不詳男子購買而來，檢察官亦據此提起公訴
    ；而被告於原審準備程序、審理期日時，亦為認罪之陳述，
    且稱「對檢察官起訴之犯罪事實沒有意見」等語（原審卷第
    60頁、66頁），則其於上訴本院始改稱係同時購得，應論以
    一罪云云，自難採信。又被告之上訴理由狀中雖辯稱：扣案
    毒品係查獲前一日110年3月7日購得，尚未施用即為警查獲
    云云。惟被告於警詢時已明確供稱毒品買回後均有施用等語
    （偵字第1896號卷第8～9頁），況扣案含第二級毒品甲基安
    非他命之綠色錠劑僅餘半顆（採證照片見偵字第1896號卷第
    29頁上方)，益證被告購得毒品後確有施用部分。再被告因
    施用毒品，經原審法院以110年度毒聲字第255號裁定應送勒
    戒處所觀察、勒戒後，因無繼續施用毒品之傾向，於110年1
    1月8日釋放出所，並經臺灣基隆地方檢察署檢察官以110年
    度毒偵緝字第153號、第154號為不起訴處分確定等情，業經
    被告於原審供承在卷（原審卷第66頁），並有本院被告前案
    紀錄表在卷可查。足見被告所辯扣案毒品係查獲前一日始一
    次購得，未及施用即被查獲一節，顯係避重就輕之詞，並非
    事實，不足採信。本院綜合全案卷證，仍採認被告於偵查、
    原審所自白之陳述，認扣案毒品係其於110年2月間、3月初
    ，分二次在某電子遊藝場向綽號「哥哥」之不詳男子購買而
    來，且有施用部分，於110年3月8日始被警查獲等情節，特
    此說明。
三、綜上所述，本案事證已臻明確，被告犯行堪予認定，應依法
    論科。
四、論罪理由：
  ㈠按海洛因、甲基安非他命分別為毒品危害防制條例第2條第2
    項第1款、第2款所定之第一、二級毒品，核被告所為，係犯
    毒品危害防制條例第11條第3項之持有第一級毒品純質淨重1
    0公克以上罪及同條第4項之持有第二級毒品純質淨重20公克
    以上罪。又被告取得持有逾量第一級毒品海洛因及逾量第二
    級毒品甲基安非他命之時間並不相同，係分別持有，已如前
    述，是以被告上開所犯持有第一級毒品純質淨重10公克以上
    、持有第二級毒品純質淨重20公克以上之二罪，犯意各別，
    行為互殊，應分論併罰。
  ㈡查被告前因施用第二級毒品案件，經臺灣臺北地方法院以108
    年度審簡字第1707號判決判處有期徒刑4月確定，於109年1
    月14日易科罰金執行完畢，有本院被告前案紀錄表可證，其
    於受有期徒刑執行完畢後5年內故意再犯本件有期徒刑以上
    之2罪，符合刑法第47條第1項所定之累犯。惟依司法院釋字
    第775號解釋意旨，於被告構成累犯之情形，若不分情節一
    律加重最低本刑，有違憲法罪刑相當原則，故法院應就具體
    個案，裁量是否加重最低本刑。本院審酌被告前已因毒品案
    件經法院判處罪刑執行完畢，卻未能記取教訓，再次為本件
    持有逾量第一、二級毒品犯行之二罪，其侵害之罪質與前案
    相近，顯然忽視法律禁令，對刑罰反應力薄弱，予以加重其
    刑，與罪刑相當原則並不相違，爰均依刑法第47條第1項規
    定加重其刑。
  ㈢又警方非因毒品案件拘提被告，而被告於職司犯罪偵查之公
    務員未發覺其有何逾量持有第一、二級毒品罪嫌前，即主動
    取出所持毒品交付警方，並對警坦承持有逾量之第一、二級
    毒品，有警詢筆錄、拘票在卷可憑（偵字第1896號卷第7頁
    反面、第13頁），合於自首之要件，爰依刑法第62條前段規
    定酌減其刑，並先加後減之。又被告於110年8月5日、同年9
    月9日偵查庭雖二度未到庭，且於110年9月30日遭檢察官通
    緝，有點名單2紙及通緝書1份在卷可憑（偵字第1896號卷第
    89、93、118頁）。惟被告於發布通緝後，僅2日即於110年1
    0月2日在基隆市○○區○○路00號巷口前為警查獲，有其警詢筆
    錄在卷可按（偵緝字第315號卷第19～21頁），則被告並未離
    開所居住之基隆地區，且於發布通緝2日內即為警緝獲，尚
    難認被告有故意逃匿規避刑責之舉。而被告於偵查中未遵期
    到庭，原因本有多種可能性，其於110年10月2日為警緝獲時
    即供稱「沒有注意報到時間」等語（偵緝字第315號卷第21
    頁），其所提上訴理由狀就此節亦稱：110年3月8日以後未
    住在原址，故未收到檢察官傳票，本案不是重罪，沒有故意
    不到庭規避裁判之意等語（本院卷第25頁）。本院綜核以上
    各情，審酌被告於最初為警查獲時確實主動交出全部毒品，
    並坦認犯行不諱，配合警方之查緝，態度堪稱良好，雖事後
    因疏忽於偵查中2次未遵期到庭，尚難以此即認其有不接受
    裁判之意，故仍從寬認定被告於本案合於自首要件，得依法
    減輕其刑，附此敘明。
五、撤銷改判及科刑、沒收理由：　　
  ㈠原審以被告犯罪事證明確，據以論罪科刑，固非無見，惟查
    ：被告尚合於自首要件，爰依法減刑，理由已詳如上述，原
    審以被告無刑法第62條前段規定之適用，即有未合，被告上
    訴主張本案應論以一罪，固無理由，惟其主張應依刑法自首
    規定減刑，指摘原審量刑過重，則有理由，自應由本院將原
    判決撤銷改判。爰以行為人之責任為基礎，審酌被告之品行
    、明知國家禁止人民非法持有第一級毒品、第二級毒品純質
    淨重達法定數量之上，且上開毒品具有成癮性，戒除不易，
    並戕害個人身心健康、危害社會治安，竟為圖自己施用方便
    而大量持有，亦增加對外流通、滋生其他犯罪之風險，犯罪
    所生危害程度非輕。惟考量其持有期間尚短，犯後坦承犯行
    ，態度尚可，另兼衡其犯罪動機、目的、情節、自述教育程
    度為高中畢業、業水電工、月入約2至3萬元、家中有妻子及
    兒子、女兒需其扶養之生活狀況等一切情狀，分別量處如主
    文第2項所示之刑，就持有第二級毒品純質淨重二十公克以
    上量處有期徒刑5月部分，並諭知易科罰金之折算標準。
  ㈡沒收：
  　扣案如附表編號1、2所示之毒品，分屬被告犯本件持有毒品
    案件所查獲之第一、二級毒品（含無法析離之包裝袋），均
    應依毒品危害防制條例第18條第1項前段規定，諭知沒收銷
    燬之（因鑑驗需要而經取用滅失之部分，不再宣告沒收銷燬
    之）。又扣案如附表編號3所示之電子磅秤1臺，為被告所有
    ，並供其購買扣案之第一、二級毒品時，磅秤以確認購入數
    量無誤等情，業據被告於原審供承在卷（原審卷第67頁），
    應屬供犯罪所用之物，爰依刑法第38條第2項前段宣告沒收
    。
六、被告經合法傳喚，無正當理由不到庭，爰不待其陳述逕行判
    決。
據上論斷，應依刑事訴訟法第369條第1項、第364條、第299條第
1項前段、第371條，判決如主文。
本案經檢察官林秋田提起公訴，檢察官吳慧蘭、楊四猛到庭執行
職務。
中　　華　　民　　國　　111 　年　　9 　　月　　20　　日
                  刑事第七庭    審判長法　官  孫惠琳
                                      法　官  鍾雅蘭
                                      法　官  張育彰
以上正本證明與原本無異。
如不服本判決，應於收受送達後20日內向本院提出上訴書狀，其
未敘述上訴之理由者並得於提起上訴後20日內向本院補提理由書
（均須按他造當事人之人數附繕本）「切勿逕送上級法院」。
                                      書記官  蔡麗春
中　　華　　民　　國　　111 　年　　9 　　月　　20　　日

附錄：本案論罪科刑法條全文　　　　　　　　　　　　　　　
毒品危害防制條例第11條
持有第一級毒品者，處3年以下有期徒刑、拘役或新臺幣30萬元
以下罰金。
持有第二級毒品者，處2年以下有期徒刑、拘役或新臺幣20萬元
以下罰金。
持有第一級毒品純質淨重十公克以上者，處1年以上7年以下有期
徒刑，得併科新臺幣1百萬元以下罰金。
持有第二級毒品純質淨重二十公克以上者，處6月以上5年以下有
期徒刑，得併科新臺幣70萬元以下罰金。
持有第三級毒品純質淨重五公克以上者，處2年以下有期徒刑，
得併科新臺幣20萬元以下罰金。
持有第四級毒品純質淨重五公克以上者，處1年以下有期徒刑，
得併科新臺幣10萬元以下罰金。
持有專供製造或施用第一級、第二級毒品之器具者，處1年以下
有期徒刑、拘役或新臺幣10萬元以下罰金。
【附表】：
編號     扣案物         說 明 1 第一級毒品海洛因7包（合計淨重11.92公克，驗餘淨重11.89公克，純度86.96%，純質淨重10.37公克） 詳法務部調查局濫用藥物實驗室110年8月13日調科壹字第11023007640號鑑定書 2　 ①第二級毒品甲基安非他命5包（白色透明結晶體，合計毛重40.73公克，純度83.9%，純質淨重33.188公克） ②第二級毒品甲基安非他命綠色橢圓形藥錠半顆（淨重0.320公克，驗餘淨重0.119公克，純度11.6%，純質淨重0.037公克） 詳台灣尖端先進生技醫藥股份有限公司毒品原物鑑定實驗室110年4月29日毒品證物鑑定分析報告 3 電子磅秤1臺 被告購買扣案毒品時，供其磅秤確認購入數量所用。